【裁判字號】    90,上訴,427
【裁判日期】    900430
【裁判案由】    搶奪
【裁判全文】
臺灣高等法院高雄分院刑事判決                      九十年度上訴字第四二七號
    上  訴  人
    即  被  告  丙○○
    選任辯護人  馮明雄
右上訴人因搶奪案件，不服臺灣屏東地方法院八十九年度訴字第五八六號中華民國九
十年一月十一日第一審判決（起訴案號：臺灣屏東地方法院檢察署八十九年度偵字第
四三五五號），提起上訴，本院判決如左：
      主  文
上訴駁回。
      事  實
一、丙○○於民國八十九年六月十五日下午九時許，駕駛車號ＰＬＲ─０八六號重型
    機車，見乙○○隻身可欺，竟意圖為自己不法之所有，尾隨乙○○駕駛之機車後
    方，沿屏東縣鹽埔鄉○○村○○路往洛陽村之方向行駛，而於途中趁乙○○未及
    注意之際，於超越曾女機車時，搶奪乙○○女所有配戴於頸上之金項鍊一條得手
    後，立刻迴轉逃逸往九如方向行駛，乙○○不甘損失，亦由後超越途中邱英峰駕
    駛之自小貨車由後追趕，而邱英峰亦尾隨乙○○後方，乙○○至途中其父親甲○○所設檳榔攤後告知上情，甲○○即駕駛上揭乙○○之機車與邱英峰及曾安平所
    分別駕駛之小貨車追趕丙○○，嗣丙○○駕車至屏東縣九如鄉○○村○○路旁某
    處田邊不慎摔倒，丙○○即棄車逃往田裡離去；嗣警員據報趕至現場，欲將丙○○所騎乘之機車搬運至派出所時，由甲○○於機車下方發現乙○○遭丙○○所搶
    奪的項鍊部分斷裂之金項鍊一條（業經發還乙○○），並尋獲丙○○留於田中之
    球鞋一隻。
二、案經屏東縣警察局里港分局報請台灣屏東地方法院檢察署檢察官偵查起訴。
      理  由
一、訊據被告丙○○固不諱言於上開時地遭甲○○、邱英峰及曾安平三人追趕及留於
    現場之球鞋一隻為其所有之事實，惟矢口否認有搶奪告訴人乙○○之項鍊犯行，
    辯稱被告有正當職業，無搶奪之動機及目的，當日被告係二十一時下班後，原想
    找同學蘇國勝，途中因時間不早而作罷，故被告沿屏東縣鹽埔鄉○○路至洛陽四
    維路與東寧路十字路口左轉時，準備回家，根本未到乙○○指稱被搶之地點，被
    告回家途中見甲○○向其招手後其不予理會，後遭曾安平以小貨車追逼後，被告
    人車摔倒剛插秧之田裡，甲○○、曾安平及邱英峰追到田裡打被告，被告則喊救
    命並說沒有搶，迅速由田中央方向逃離現場，乙○○當時項鍊掛在Ｔ恤外面，又
    穿外套，歹徒如何由後方看見知道有項鍊，證人甲○○雖稱其有撿到金鍊，但其
    供證撿到金項鍊之過程先後岐異，當時其他證人又均未看到，且乙○○之母又在
    現場稱還好沒有搶去查該金項鍊線條粗重，且為佛像墜子，似為男人用而非女人
    用，且乙○○為高職畢業，其稱已戴六年，則在國中戴，國中生有掛金項鍊之理
    ？云云。
二、然查：
（一）上開被告如何於搶奪金項鍊一條逃逸後由被害人乙○○追趕，業據乙○○於警
      偵訊、原審、及本院審理中指訴「我於八十九年六月十五日晚上二十一時三十
      五分在屏縣鹽埔鄉○○村○○路上被搶」、「我被搶一條金項鍊」、「那天我
      在七份路要往回家途中，後面有人騎機車跟蹤我，後到我身邊伸出手，搶我項
      鍊：：」、「被告機車騎在我左側，用右手搶我的項鍊，我當時穿外套，拉鍊
      拉到一半」、「項鍊掛在Ｔ恤外面」等語明確，又其被搶之項鍊，確被拉斷，
      有相片為憑，並經其庭呈屬實，查該項鍊非短，可垂至胸前，且當時乙○○係
      掛在Ｔ恤外面，外套裡面，外套拉鍊僅拉到一半，外觀上可清楚看見，歹徒如
      有意行搶，即事先與乙○○併行時以側面看清，再該項鍊確為乙○○所有，業
      已佩掛多年，亦據證人甲○○、曾安平、邱美峰於原審分別結證屬實，被告辯
      稱該鍊似為男人用非女人用，以及歹徒無法知道有項鍊云云，不足採信。
（二）又乙○○被搶後，即追趕該名歹徒，其間雖將機車交予父親甲○○追趕，惟該
      名歹徒均一直未脫離乙○○視線，此業據乙○○供稱「：：後騎到我身邊伸出
      手搶我項鍊後，他機車迴轉，我也跟著回轉追他，後來我經過我爸所開檳榔攤
      告訴我爸我被搶，我爸就騎我機車去追他」、「當時該路段僅有丙○○所騎乘
      的車，沒有其他機車，且我一直跟在他後方追他，能夠很清楚的確定是他沒有
      錯」「我一直看著那個人」，而甲○○經其女告知後追趕該名歹徒，且當時曾
      安平、邱英峰亦隨同追趕，直到該名歹徒摔落稻田中，均亦未脫離甲○○等視
      線，亦經乙○○供稱「我父親馬上接手去，那台機車在紅綠燈前有停一下，就
      馬上衝過去，當時是紅燈，那是紅綠燈下沒有其他車輛等紅綠燈：：」，甲○○亦稱「我在七份路和四維路交岔口檳榔攤，我女兒告訴我她被搶，我就騎機
      車去追，追至東寧村稻田，他就跌倒，我就到田裡要捉他，但被他逃跑，在田
內留有一支鞋子」、「：：那時紅綠燈下只有被告那台機車：：」「（檳榔店
      離紅綠燈多遠？）約三、四十公尺，我上車後那機車大約又距我多十公尺，：
      ：我們當時有攔被告二、三次，但沒攔到，我們有一直盯住他：：」，證人曾
      安平於警訊時亦證稱「因為我在八十九年六月十五日二十一時三十分左右，我
      在甲○○所經營的檳榔攤旁工作，我忽然見到甲○○的女兒乙○○騎機車衝回
      來，而且很大聲的喊叫我被前面那一部機車搶了，而且用手指一部紅色重機車
      ，，當時我見甲○○騎上乙○○的機車追上前去，我立即駕車隨後協且追趕：
      ：」、「：：我係駕駛我父親所有之自小貨車協助追趕，追趕時是由我及同村
      的邱英峰各駕一部自小貨車，甲○○騎機車追趕搶嫌，由乙○○所指時開始，
      一直到我三人追上時，我的目光均未離開過該部紅色機車」；且證人邱英峰於
      警訊時亦證稱「因為當日我駕駛我所有的自小車沿七份路往九如行駛，我有見
      到乙○○沿七份路往鹽埔行，與我會車而過，在不到一下子的時侯，突然在我
      的車後方迴轉，並追過我的車往他父親的檳榔攤急駛過去，我立即加速至甲○○所經營的檳榔要罵她為何騎快車，我一到檳榔攤立即聽到她大聲叫她父親我
      被前方那一部機車搶劫，我一看前方那一部０八六號的紅色機車剛闖過紅燈往
      九如方向行駛，我亦未停車，立即隨後追趕該車，一直到九如鄉東寧村的稻田
      ，因為該搶嫌丙○○蛇行摔倒到田裡，我立即停車與甲○○及曾安平三人下車
      合力要逮捕丙○○，但仍被他跑到」，參酌被告於警訊自承其曾見甲○○曾向
      其招手，惟其均急駛閃過最後因被堵才摔到田裡，足證被告即係乙○○、甲○○、曾安平、邱英峰所追趕之搶犯。
（三）甲○○、曾安平、邱美峰追捕被告，仍為被告脫逃，惟被告當場留下一隻鞋子
      ，及ＰＬＲ─０８６機車，嗣警員唐榮貴到場處理，唐榮貴及甲○○合力將機
      車自田中搬到小貨車上時，甲○○在田邊之柏油路上撿到乙○○被搶之項鍊，
      隨即交給警員唐榮貴，此業經甲○○結證屬實，核與唐榮貴於原審及本院調查
      時分別結證「我們是將機車抬起來時，家屬看到項鍊就拿給我們，家屬說項鍊
      就是被搶的，項鍊當時我確定是斷的：；」、「（項鍊何時拿給你的？）機車
      抬上貨車時，證人甲○○就拿給我了」等語相符。
（四）被告雖辯稱甲○○先則供稱係在機車下找到項鍊，嗣後供稱在柏油路撿到項鍊
      ，供述不符，且證人唐榮貴、曾安平、邱英峰均在現場卻不知道誰撿到項鍊，
      再被告被三人追進田裡，不論摔倒田裡，抑或機車由田裡抬至路邊，以及機車
      在路邊再抬上小貨車，均不可能遺留項鍊在柏油路邊，且被害人之母在現場向
      施美花供稱女兒項鍊未被搶，故甲○○不可能在現場撿到項鍊云云。惟甲○○
      確係於抬機車之過程中，在田邊之柏油路上撿到項鍊交給唐榮貴，業已如上所
      述，又當時警員一到，邱英峰即離去，而曾安平並未搬抬機車，業據渠二人於
      原審供明，再搬抬機車，依常情必係一人在前，一人在後，而在搬運過程，自
      田中到柏油路再到小貨車上，其過程非一蹴而成，故甲○○在搬運過程中，發
      現項鍊，或因其搬運位置不同，或因未參與搬運，而在場之唐榮貴等不知情，
      要無違反常情之處，且甲○○前述在機車下，後稱在柏油路邊，因機車搬運過
      程始發現柏油，故其通稱機車下，嗣再稱路邊柏油路邊，係就項鍊之位置為相
      對性位置之說詞，不能指其有重大之瑕疵。再者被告於搶奪項鍊後，即以約五
      、六十里之時速行駛，其後為甲○○所追趕後始更加速，故被告於搶奪項鍊後
      ，即握於手中（同時可握機車手把），至被追趕到田邊時，因即見要摔入田中
      始行鬆手，則項鍊即時掉於柏油路邊，機車則因衝力而掉入田中，亦為事理之
      常，又證人林素霞即乙○○之母固於現場向證人施美花稱其未被搶走，惟此係
      因林素霞當晚至外地抓雞回到檳榔攤後，看見乙○○在家，乙○○告稱其被搶
      了，林素霞即騎機車趕到現場查看，乙○○當時並未告知項鍊被搶，故誤以為
      沒有被搶走，要到派出所製作筆錄時，乙○○才說明被搶走項鍊，此迭據林素
      霞於本院調查時供述明確，故林素霞雖有向施美花說未被搶走一語，但此亦不
      能認為被告有利之證據。
（五）被告身高一百七十四公分，體重八十六公斤，業據其於本院調查時供明，可謂
      身材健壯之年青人，而甲○○身材並不如被告健壯，被告其於甲○○於追趕途
      中向其招手，當時若被告未有搶乙○○，何以不敢停下與甲○○對話，而卻加
      速蛇行逃逸，再被告於掉入田裡後，雖曾為甲○○追打，惟其後其脫離時，被
      告若未搶奪乙○○之項鍊，無故被追圍及毆打，且當時證人施美花已到場，衡
      情被告亦應會停在未被甲○○能追及之範圍內據理向甲○○等理論爭執，或等
      警方到場處理，或到能通知警方報案之處，向警方報案被打之事，惟被告卻逃
      離現場，於返家後，清洗後，駕駛吉普車返回現場（即機車摔落處）查看機車
      是否仍在該處，均與常情有違。
（六）綜上所述，乙○○於項鍊被搶後，因當時即隨搶犯折返而追趕，當時因只有搶
      犯一部機車，且均在目視範圍內，而被告確為隨後追趕之甲○○等追至，並尋
      獲項鍊，被告亦自承其確為甲○○等所追及，並有布鞋、機車留在現場，而是
      時乙○○並未在場一節，亦據證人甲○○、唐榮貴證述一致，則苟非乙○○確
      曾遭被告搶奪該條項鍊，何以該條項鍊會於該處柏油路邊為甲○○所發現，再
      參酌乙○○、甲○○、曾安平、邱美峰均與被告素無仇隙，要無設詞誤陷被告
      之理，渠等指述當可信為真實，被告所辯其有職業，及未至搶案發生地點云云
      ，均無法為被告有利之認定，此外並有相片三幀、扣案物品清單一紙在卷可參
      。本件事證明確，被告犯行洵堪認定。
三、核被告所為係犯刑法第三百二十五條第一項搶奪罪。原審依卷證資料，認被告罪
    證明確，適用刑法第三百二十五條第一項，並審酌被告素行尚佳此有其前案紀錄
    表在卷可參，其犯罪之動機、目的、所用犯罪手段、被告搶奪他人財物足以影響
    社會秩序，及被告犯罪後猶飾詞否認犯行未見悔意等一切情狀，量處有期徒刑一
    年四月，經核認事用法均無違誤，量刑亦稱允當，被告上訴意旨，否認犯罪，指
    摘原判決不當，為無理由，應予駁回。
據上論結，應依刑事訴訟法第三百六十八條，判決如主文。
本案經檢察官陳國全到庭執行職務。
中      華      民      國    九十      年      四      月     三十     日
                              臺灣高等法院高雄分院刑事第五庭
                                  審判長法官  吳水木
                                        法官  洪慶鐘
                                        法官  趙文淵
右正本證明與原本無異。
如不服本判決，應於判決送達後十日內向本院提出上訴狀，其未述理由者並應於提
出上訴狀後十日內向本院補提理由書（應附繕本)。
                                      書記官  高惠珠
中    華    民    國      九十      年       五       月     三         日
附錄本判決科刑法條：
刑法第三百二十五條
意圖為自己或第三人不法之所有，而搶奪他人之動產者，處六月以上五年以下有期徒
刑。因而致人於死者，處無期徒刑或七年以上有期徒刑，致重傷者，處三年以上十年
以下有期徒刑。
第一項之未遂犯罰之。
                                                                        Ｆ


司法院資訊處製作；財團法人民間司法改革基金會備份。
